ACORDAO-COMPLETO-2356574

ACÓRDÃO 8408/2019 ATA 29/2019 - PRIMEIRA CÂMARA

VISTOS, relatados e discutidos estes autos de embargos de declaração opostos por Raimundo de Souza Barra contra o Acórdão 3563/2019-TCU-Primeira Câmara,
ACORDAM os Ministros do Tribunal de Contas da União, reunidos em sessão da 1ª Câmara, diante das razões expostas pelo relator, em:
9.1. conhecer dos embargos de declaração para, no mérito, negar-lhes provimento;
9.2. dar ciência desta deliberação ao recorrente e ao jurisdicionado.

Embargos de declaração em Aposentadoria.

Primeira Câmara

Universidade Federal Rural do Semiárido.

3. Interessados/Responsáveis/Recorrentes:
3.1. Interessado: Raimundo de Souza Barra (XXX.965.564-XX)
3.2. Recorrente: Raimundo de Sousa Barra (XXX.965.564-XX).

13.1. Ministros presentes: Benjamin Zymler (na Presidência), Walton Alencar Rodrigues (Relator), Bruno Dantas e Vital do Rêgo.
13.2. Ministros-Substitutos presentes: Augusto Sherman Cavalcanti e Weder de Oliveira.

WALTON ALENCAR RODRIGUES

Ministro Walton Alencar Rodrigues.

Trata-se de embargos de declaração opostos por Raimundo de Souza Barra contra o Acórdão 3563/2019-TCU-Primeira Câmara, cujo teor reproduzo a seguir:
"VISTOS, relatados e discutidos estes autos de pedido de reexame interposto por Raimundo de Souza Barra contra o Acórdão 1988/2018-TCU-Primeira Câmara (peça 21) , que considerou ilegal sua aposentadoria, em razão da inclusão de parcelas judiciais relativas a planos econômicos e de vantagem judicial relativa à incorporação de função exercida sob o regime celetista;
ACORDAM os Ministros do Tribunal de Contas da União, reunidos em sessão da Primeira Câmara, diante das razões expostas pelo relator, em:
9.1. conhecer do pedido de reexame para, no mérito, negar-lhe provimento;
9.2. dar ciência deste acórdão ao recorrente e aos demais interessados."
Por meio do Acórdão 1988/2018-TCU-Primeira Câmara, este Tribunal considerou ilegal a aposentadoria do embargante, em razão da inclusão de parcelas judiciais relativas a planos econômicos e de vantagem judicial relativa à incorporação de função exercida sob o regime celetista.
Irresignado, em novo recurso, agora sob a forma de embargos de declaração, Raimundo de Souza Barra argumenta que o acórdão combatido foi omisso ao se pronunciar sobre importante questão por ele suscitada quando da oposição de seu pedido de reexame, o que pode acarretar desobediência a determinação judicial, contra a qual não há recurso pendente de apreciação.
O embargante informa que nos autos das ações reclamatórias 2.227/91 e 2.228/91, o Juízo da Primeira Vara da Justiça Especializada do Trabalho de Mossoró determinou que o Diretor da Escola de Agricultura de Mossoró (ESAM) se abstivesse de promover a exclusão e/ou retenção da vantagem referente às diferenças salariais decorrentes do Plano Collor, Bresser e URPs, as quais foram incorporadas à remuneração dos servidores, sob pena de pagar multa de R$ 500 mil.
Sendo assim, alega que caso persista o entendimento dado pelo acórdão combatido, "claro irreconciliável conflito se instaurará, seja no âmbito da reitoria da atual Universidade Federal Rural do Semi-Árido, seja no âmbito do Ministério de Estado de Orçamento e Gestão", e que sobre este iminente conflito de determinações o Acórdão 3563/2019 é omisso.
Requer que seja dado o tratamento verificado em vários processos da Primeira Câmara relativos à apreciação de registro de aposentadoria de colegas do embargante, nos quais foi determinado (i) o ajuste das parcelas percebidas, por meio da aplicação do procedimento estabelecido no item 9.2.1.2 do Acórdão 2161/2005 e (ii) que o valor decorrente de decisão judicial deve ser considerado, desde o momento inicial em que devido, como vantagem pessoal nominalmente identificada (VPNI) . 
Requer ainda que, em obediência à determinação do E. Ministro Ricardo Lewandowsky, do Supremo Tribunal Federal (STF) , exarada nos autos de Recurso Extraordinário interposto contra acórdão que decidiu pela competência da Justiça do Trabalho para executar a decisão mesmo no período posterior ao advento do Regime Jurídico Único (Lei 8.112/90) e afastou a aplicação dos arts. 884,§ 5º, da CLT e 741, parágrafo único do CPC, que o TCU determine, pelo menos, o sobrestamento do presente processo até decisão do RE 593.709-7.
É o relatório.

Vinicius Victor Lima de Carvalho (OAB-RN 3074).

Procurador Sergio Ricardo Costa Caribé.

EMBARGOS DE DECLARAÇÃO. INEXISTÊNCIA DAS OMISSÕES APONTADAS. CONHECIMENTO. NÃO PROVIMENTO.

APOSENTADORIA (APOS)

Secretaria de Recursos (SERUR); Secretaria de Fiscalização de Pessoal (SEFIP).

Trata-se de embargos de declaração opostos por Raimundo de Souza Barra contra o Acórdão 3563/2019-TCU-Primeira Câmara, em que foi analisado pedido de reexame por ele interposto contra o Acórdão 1988/2018-TCU-Primeira Câmara. Este último acórdão considerou ilegal a aposentadoria do embargante, em razão da inclusão de parcelas judiciais relativas a planos econômicos e de vantagem judicial relativa à incorporação de função exercida sob o regime celetista.
Irresignado, Raimundo de Souza Barra argumenta que o Acórdão 3563/2019-TCU-Primeira Câmara foi omisso ao se pronunciar sobre importante questão por ele suscitada em pedido de reexame, o que pode acarretar desobediência a determinação judicial, contra a qual não há recurso pendente de apreciação.
Informa que nos autos das ações reclamatórias 2.227/91 e 2.228/91, o Juízo da Primeira Vara da Justiça Especializada do Trabalho de Mossoró determinou que o Diretor da Escola de Agricultura de Mossoró (ESAM) se abstivesse de promover a exclusão e/ou retenção da vantagem referente às diferenças salariais decorrentes do Plano Collor, Bresser e URPs, as quais foram incorporadas à remuneração dos servidores, sob pena de pagar multa de R$ 500 mil.
Sendo assim, alega que caso persista o entendimento dado pelo acórdão combatido, "claro irreconciliável conflito se instaurará, seja no âmbito da reitoria da atual Universidade Federal Rural do Semi-Árido, seja no âmbito do Ministério de Estado de Orçamento e Gestão". Considera que o Acórdão 3563/2019-TCU-Primeira Câmara é omisso sobre este iminente conflito.
Requer seja dado o tratamento verificado em vários processos da 1ª Câmara relativos à apreciação de registro de aposentadoria de seus colegas, nos quais foi determinado (i) o ajuste das parcelas percebidas, por meio da aplicação do procedimento estabelecido no item 9.2.1.2 do Acórdão 2161/2005 e (ii) que o valor decorrente de decisão judicial deve ser considerado, desde o momento inicial em que devido, como vantagem pessoal nominalmente identificada (VPNI) .
Solicita, ainda, o sobrestamento do presente processo até decisão do RE 593.709-7 no Supremo Tribunal Federal (STF) .
Conheço do presente recurso por atender aos requisitos atinentes à espécie.
Quanto ao mérito, verifico que inexiste a omissão apontada, pois tratei explicitamente da incorporação de valores decorrentes de sentenças judiciais que reconheceram o direito à percepção de percentuais relativos a planos econômicos.
Consignei, ainda, que "é farta a jurisprudência no sentido de que tais parcelas não devem perpetuar-se em face de reajustes e reestruturações salariais subsequentes (Decisões 138/2001 - Plenário, 117/2002 - 2ª Câmara, 118/2002 - 2ª Câmara, Acórdão 398/2004-TCU-Plenário, 1910/2003 - 1ª Câmara, 2169/2003 - 1ª Câmara, 4661/2012 - 1ª Câmara, entre outros) ". 
A existência das citadas decisões do Juízo da Primeira Vara da Justiça Especializada do Trabalho de Mossoró em nada vincula a atuação deste Tribunal no caso em concreto. São decisões relativas a outro órgão e a interessado distinto do que teve seu ato de aposentadoria julgado ilegal nos presentes autos. Assim, inexiste o suposto conflito alegado pelo embargante.
O pedido para que seja dado o tratamento verificado em outros processos de aposentadoria no TCU, no que toca à aplicação do procedimento estabelecido no item 9.2.1.2 do Acórdão 2161/2005 e (ii) e à consideração de valores decorrente de decisão judicial como VPNI não diz respeito a erro ou omissão do acórdão embargado, mas ao mérito do acórdão que julgou ilegal sua aposentadoria. Portanto, deve ser apresentado em instância recursal diversa da que ora se analisa.
Da mesma forma, o pedido de sobrestamento do presente processo até decisão do RE 593.709-7 não diz respeito a omissão, erro ou contradição no acórdão combatido, razão pela qual não deve ser analisado neste momento. Além disso, em outras situações análogas a esta, o TCU já decidiu de forma contrária a tal requerimento, tendo em vista os argumentos analisados não dependerem da competência da Justiça do Trabalho para executar a decisão, mesmo no período posterior ao advento do Regime Jurídico Único (Lei 8.112/90) .
Feitas essas considerações, concluo pela inexistência das omissões alegadas, razão pela qual nego provimento a estes embargos de declaração e voto por que o Tribunal de Contas da União aprove o acórdão que ora submeto à apreciação deste Colegiado.
TCU, Sala das Sessões Ministro Luciano Brandão Alves de Souza, em 20 de agosto de 2019.
WALTON ALENCAR RODRIGUES 
Relator